臺灣基隆地方法院刑事判決　　　　　　　100年度訴字第237號
公　訴　人　臺灣基隆地方法院檢察署檢察官
被　　　告　邱雲峰
上列被告因竊佔案件，經檢察官提起公訴（100年度偵字第916號
），本院判決如下：
    主  文
邱雲峰連續意圖為自己不法之利益，而竊佔他人之不動產，處拘
役伍拾日，如易科罰金，以銀元佰元即新臺幣玖佰元折算壹日
。減刑為拘役貳拾伍日，如易科罰金，以銀元佰元即新臺幣玖
佰元折算壹日。緩刑貳年。
    事  實
一、邱雲峰明知基隆市○○區○○段三小段27地號土地係基隆市
    政府所有，現由基隆市政府負責管理，竟基於意圖為自己不
    法利益之概括犯意，未徵得基隆市政府之同意，即自民國93
    年8 月間某日起，至94年間某日止，連續在上開土地以磚塊
    、石塊搭建如附圖B、C、D、E部分所示之花圃（下稱B、C、
    D、E花圃），搭建順序為E花圃，之後B、C 花圃同時搭建完
    成，末則搭建D 花圃，以供其個人植栽花木使用，而佔用公
    有土地分別計0.69、3.24、4.32、0.48平方公尺，嗣於99年
    5 月24日，經鄰居杜清野向臺灣基隆地方法院檢察署告發，
    始查悉上情。
二、案經杜清野告發經臺灣基隆地方法院檢察署檢察官偵查終結
    提起公訴。
    理  由
壹、程序事項（關於證據能力）：
    按被告以外之人於審判外之言詞或書面陳述，除法律有規定
    者外，不得作為證據。又被告以外之人於審判外之陳述，雖
    不符合同法第159條之1至第159條之4之規定，但經當事人於
    審判程序同意作為證據，法院審酌該言詞陳述或書面陳述作
    成時之情況，認為適當者，亦得為證據。當事人、代理人或
    辯護人於法院調查證據時，知有第159條第1項不得為證據之
    情形，而未於言詞辯論終結前聲明異議者，視為有前項之同
    意，刑事訴訟法第159條第1項及第159條之5分別定有明文。
    本件檢察官及被告於言詞辯論終結前，就本件卷內被告以外
    之人於審判外之陳述（包括人證、書證），於本院審理時均
    表示不爭執，且同意做為證據，經本院審酌該等證據之做成
    情況，核無違法取證或其他瑕疵，認均適為本案認定事實之
    依據，依刑事訴訟法第159條之5規定，均有證據能力。
貳、實體事項：
一、訊據被告邱雲峰對於自93年8 月間某日起，至94年間某日止
    ，連續佔用上開地號土地之犯行自白不諱，而上開基隆市○
    ○區○○段三小段27地號土地係基隆市政府所有，並由基隆
    市政府管理乙節，亦有土地登記謄本1 份附卷可稽（詳99年
    度交查字第247號卷第33頁)，被告於上開時間未經依法申請
    核准，即在附圖所載標示B、C、D、E之土地範圍內，排他佔
    用植栽花木，佔用面積共8.73平方公尺，並以紅磚堆砌圈圍
    等情，亦經證人杜蘇林於偵查中證述綦詳，且有台灣自來水
    股份有限公司第一區管理處基隆服務所函（詳99年度交查字
    第247 號卷第65頁）在卷足憑。臺灣基隆地方法院檢察署檢
    察官更命檢查事務官至現場勘察，並囑託基隆市信義地政事
    務所至現場測量，製有勘驗筆錄1份、土地複丈成果圖1份及
    現場照片22張在卷可佐。綜上，足認被告確有自93年8月間
    某日起，至94年間某日止，連續在上開公有土地上，未經同
    意擅自佔用之事實，被告之自白與事實相符，可以採信。本
    案罪證明確，被告犯行洵堪認定，應依法論科。
二、查被告行為後，刑法業於94年2月2日修正公布，95年7月1日
    起施行，其中第56條關於連續犯之規定已刪除，並修正第41
    條、第33條等規定。按行為後法律有變更者，適用行為時之
    法律，但行為後之法律有利於行為人者，適用最有利於行為
    人之法律，修正後刑法第2條第1項定有明文。此條規定係規
    範行為後法律變更所生新舊法律比較適用之準據法，本身尚
    無新舊法比較之問題，於新法施行後，應一律適用新法第2
    條第1項之規定，為「從舊從輕」之比較。經查：
  (一)刑法第56條連續犯之規定業經刪除，於新法施行後，被告之
    數犯罪行為，應予分論併罰。此條刪除雖非犯罪構成要件之
    變更，然顯已影響行為人刑罰之法律效果，自屬法律有變更
    ，依新法第2條第1項規定，比較新、舊法結果，仍應適用較
    有利於被告之舊法論以連續犯。
  (二)刑法第320條第2項竊佔罪之規定，法定刑為「五年以下有期
    徒刑、拘役或五百元以下罰金」，就罰金部分，依修正後刑
    法施行法第1條之1：「中華民國九十四年一月七日刑法修正
    施行後，刑法分則編所定罰金之貨幣單位為新臺幣。九十四
    年一月七日刑法修正時，刑法分則編未修正之條文定有罰金
    者，自九十四年一月七日刑法修正施行後，就其所定數額提
    高為三十倍。但七十二年六月二十六日至九十四年一月七日
    新增或修正之條文，就其所定數額提高為三倍」，及修正後
    刑法第33條第5 款將罰金刑定為「新臺幣一千元以上，以百
    元計算之」等規定，則依修正後刑法第33條第5 款之規定，
    刑法第320 條第2 項之罪所得科處之罰金刑，最高為新臺幣
    15000元，最低為新臺幣1000 元，惟依被告行為時之刑罰法
    律，即罰金罰鍰提高標準條例第1 條前段規定之提高倍數10
    倍及修正前刑法第33條第5款規定之罰金最低額1元計算，前
    開竊佔罪之罰金刑最高為銀元5000元，最低為銀元1 元，換
    算為新臺幣後，最高額雖與新法同為新臺幣15000 元，惟最
    低額僅新臺幣3 元。比較修正前、後之刑罰法律，自以修正
    前之法律較有利於被告。
  (三)刑法第41條第1項前段關於易科罰金之規定，新法修正為「
    犯最重本刑為五年以下有期徒刑以下之刑之罪，而受六個月
    以下有期徒刑或拘役之宣告者，得以新臺幣一千元、二千元
    或三千元折算一日，易科罰金」，惟依被告行為時之刑罰法
    律，即舊法第41條第1 項前段：「犯最重本刑為五年以下有
    期徒刑以下之刑之罪，而受六個月以下有期徒刑或拘役之宣
    告，因身體、教育、職業、家庭之關係或其他正當事由，執
    行顯有困難者，得以一元以上三元以下折算一日，易科罰金
    」及罰金罰鍰提高標準條例第2 條關於「依刑法第四十一條
    易科罰金者，均就其原定數額提高為一百倍折算一日；法律
    所定罰金數額未依本條例提高倍數，或其處罰法條無罰金刑
    之規定者，亦同」等規定，易科罰金之折算標準最高為銀元
    300元，最低為銀元100元，換算為新臺幣後，最高額為新臺
    幣900元，最低額為新臺幣300元。比較修正前、後關於易科
    罰金折算標準之刑罰法律，適用修正前之規定即修正前刑法
    第41條第1項前段及罰金罰鍰提高標準條例第2條規定，對被
    告較為有利。
  (四)綜上法律修正前、後之比較，揆諸前揭說明及修正後刑法第
    2條第1項之「從舊從輕」原則，適用修正前之相關刑罰法律
    ，對被告較為有利，自應適用修正前刑法相關規定及罰金罰
    鍰提高標準條例第1條前段、第2條。
  (五)緩刑之宣告，應適用修正後刑法第74條之規定，併此敘明。
三、核被告所為，係犯刑法第320條第2項之竊佔罪。其先後多次
    竊佔犯行，時間緊接，所犯係構成要件相同之罪名，顯係基
    於概括犯意為之，依修正前刑法第56條連續犯之規定，以一
    罪論，並加重其刑。公訴意旨認被告所為係犯水土保持法第
    32條第4 項，在公有山坡地內未經同意擅自佔用致生水土流
    失未遂罪。惟查，水土保持法第32條第1 項規定，在公有或
    私人山坡地內未經同意擅自墾殖、佔用或從事開發、經營或
    使用，致生水土流失罪，為實害犯，以發生水土流失之結果
    為必要（最高法院100年度臺上字第130號刑事判決意旨參照
    ）。本罪第1項既以實害犯之立法體例規定，則同條第4項之
    未遂處罰亦應同此解釋，未遂規定雖係指未發生水土流失之
    結果，但仍以有造成水土流失之可能為要件。經查，被告並
    無開挖整地、堆置土石或其他足以導致水土流失之行為，且
    依卷附現場照片可知，被告僅單純放置盆栽，並以紅磚堆砌
    圈圍，上開行為尚難認定有造成水土流失之虞，此與基隆市
    政府水土保持服務團之輔導紀錄認定被告墾殖花圃之行為，
    尚不致發生水土流失之認定相符（詳見99 年度交查字第418
    號卷第8 頁），是公訴意旨認為被告之行為成立水土保持法
    第32條第4 項，在公有山坡地內未經同意擅自佔用致生水土
    流失未遂罪，容屬誤會，惟其基本社會事實相同，本院爰依
    刑事訴訟法第300 條之規定，就起訴之犯罪事實，變更檢察
    官所引應適用之法條。審酌被告犯罪之動機、目的、使用之
    手段及佔用公有土地面積不大、所生之損害尚稱輕微，目前
    業已將其佔用之土地的地上物全部清空（此有相片2 張附於
    審判筆錄後可資佐證），兼考量被告係因一時失慮觸法，犯
    後坦承犯行，深表悔意，犯後態度良好等一切情狀，量處如
    主文所示之刑，並諭知易科罰金之折算標準，以示懲儆。又
    犯罪在96年4 月24日以前者，除中華民國九十六年罪犯減刑
    條例另有規定者外，有期徒刑、拘役或罰金，減其刑期或金
    額2分之1；又依該條例應減刑之罪，未經判決確定者，於裁
    判時，減其宣告刑，並應於判決主文同時諭知其宣告刑及減
    得之刑。又犯最重本刑為五年以下有期徒刑以下之刑之罪，
    依本條例規定減為六月以下有期徒刑、拘役者，應於為減刑
    裁判時，併諭知易科罰金折算之標準。中華民國九十六年罪
    犯減刑條例（下稱減刑條例）第2條第1項第3款、第7條、第
    9條分別定有明文。本案被告犯罪之時間既在96年4月24日前
    ，且所犯之罪非屬減刑條例第3 條所規定不得減刑之罪，自
    應依減刑條例第2條第1項第3款、第7條、第9 條之規定，減
    其宣告刑即拘役50日之刑期2分之1，並定其易科罰金之折算
    標準，且於判決主文內同時諭知其減得之刑。被告雖曾於98
    年間因公共危險罪，經本院以98年度基交簡字第94號判決處
    拘役30日確定，然並非受有期徒刑以上刑之宣告，此有台灣
    高等法院被告前案紀錄表附卷可稽，其因一時思慮未周，致
    罹刑章，經此偵查及審判教訓，應知所警惕，信無再犯之虞
    ，爰併諭知緩刑2年，以勵自新。
據上論斷，應依刑事訴訟法第299第1項前段、第300條，刑法第2
條第1項前段、第320條第2項、第74條第1項第1款，95年7月1 日
修正施行前刑法第56條、第41條第1項、第33條第5款，修正前罰
金罰鍰提高標準條例第1條前段、第2條，現行法規所定貨幣單位
折算新臺幣條例第2條，中華民國九十六年罪犯減刑條例第2條第
1項第3款、第7條、第9條，判決如主文。
本案經檢察官李辛茹到庭執行職務
中    華    民    國   100    年    4     月    29    日
                  刑事第二庭審判長法  官  王福康
                                  法  官  劉桂金
                                  法  官  羅貞元
以上正本證明與原本無異。
如不服本判決應於收受送達後10日內向本院提出上訴書狀，並應
敘述具體理由；其未敘述上訴理由者，應於上訴期間屆滿後20日
內向本院補提理由書(均須按他造當事人之人數附繕本)「切勿逕
送上級法院」。
中    華    民    國   100    年    4     月    29    日
                                  書記官  彭淑芳
【附錄論罪法條】
刑法第320條：
    意圖為自己或第三人不法之所有，而竊取他人之動產者，為
    竊盜罪，處五年以下有期徒刑、拘役或五百元以下罰金。
    意圖為自己或第三人不法之利益，而竊佔他人之不動產者，
    依前項之規定處斷。
    前二項之未遂犯罰之。
【附圖】